【裁判字號】    98,交上易,77
【裁判日期】    980930
【裁判案由】    公共危險
【裁判全文】
臺灣高等法院高雄分院刑事判決        98年度交上易字第77號
上  訴  人  臺灣高雄地方法院檢察署檢察官
被      告  乙○○
上列上訴人因被告公共危險案件，不服臺灣高雄地方法院98年度
交易字第46號中華民國98年7 月21日第一審判決（起訴案號：臺
灣高雄地方法院檢察署98年度偵字第4719號），提起上訴，本院
判決如下：
    主  文
上訴駁回。
    理  由
一、起訴意旨略以：乙○○應知酒後騎車易生危險，竟於民國（
    下同）98年2月7日11時45分許前某時，在不詳地點飲用酒類
    ，已達不能安全駕駛動力交通工具之程度後，仍於同日11時
    45分許前某時，酒後騎乘車號XNA-219 號機車沿高雄市左營
    區○○○路由南往北方向行駛；嗣於同日11時45分許，行經
    上開路段與新上街口，因酒後行車不穩而與正欲由新上街橫
    越自由二路，由甲○○所騎乘之車號XKK-009 號機車發生碰
    撞，致甲○○受傷（受傷部分未據告訴），經警到場處理交
    通事故，並測得乙○○呼氣酒精濃度為每公升0.25毫克，因
    認被告乙○○涉有刑法185 條之3 不能安全駕駛動力交通工
    具而駕駛罪嫌。
二、按犯罪事實，應依證據認定之，無證據不得認定犯罪事實；
    又不能證明被告犯罪者，應諭知無罪之判決；刑事訴訟法第
    154條第2項、第301條第1項分別定有明文。又認定不利於被
    告之證據須依積極證據，苟積極證據不足為不利於被告事實
    之認定，即應為有利被告之認定，更不必有何有利之證據；
    又犯罪事實之認定，應憑證據，如無相當之證據，或證據不
    足以證明，自不得以推測或擬制之方法，以為裁判之基礎，
    此有最高法院30年上字第816 號判例、40年台上字第86號判
    例可資參照。再者，刑法第185條之3之公共危險罪，係以不
    能安全駕駛動力交通工具而駕駛為要件，因此，除行為人須
    有服用毒品、麻醉藥品、酒類或其他相類之物外，尚以須達
    到不能安全駕駛動力交通工具之程度為犯罪構成要件。而飲
    酒後吐氣所含酒精濃度須達若干，將導致不能安全駕駛汽車
    ，醫學文獻上有認吐氣所含酒精濃度達每公升0.25毫克者，
    有輕度協調功能降低之現象；每公升達0.5 毫克者，有反應
    較慢、感覺減低、影響駕駛之現象；每公升達0.75毫克者，
    有思考改變、個性行為改變之現象；每公升達1.0 毫克者，
    有步態不穩、噁心想吐、精神混惑不清晰之現象；每公升達
    1.5 毫克者，有說話不清楚、感覺喪失、視力模糊等現象；
    每公升達2.0 毫克者，有體溫降低、血糖降低、肌肉控制差
    、癲癇發作等現象；每公升達3.5 毫克者，有神智不清、反
    射減低、呼吸抑制等現象（行政院國軍退除役官兵輔導委員
    會臺北榮民總醫院88年8月5日北總內字第26868 號函及對
    照表參照）；再參考德國、美國關於服用酒類，不能安全駕
    駛交通動力工具之認定標準，對於酒精濃度呼氣已達每公升
    0.55毫克（0.55MG/L）或血液濃度達0.11％以上，肇事率為
    一般正常人之10倍，認為已達「不能安全駕駛」之標準，此
    亦有法務部88年5 月18日法檢字第001669號函文在卷可資
    佐證。然酒精對於個人之影響，會因體質而有所差異，非可
    一概而論，上開函文資料僅顯示酒精對於平均多數人之影響
    ，並未提及個體間，是否尚有因其他因素介入（如個人體質
    因素等）而有差異結果之現象產生，自僅得用以對照參考，
    無從據為判斷行為人是否已致不能安全駕駛動力交通工具之
    唯一標準。是行為人是否已因服用酒類，而達不能安全駕駛
    動力交通工具之程度，仍應由事實審法院就行為人於行為時
    之一切主客觀情狀綜合判斷。
三、公訴人認被告乙○○涉有服用酒類不能安全駕駛動力交通工
    具而駕駛罪嫌，係以：(一)被告乙○○於上開時、地與被害人
    甲○○發生車禍後，經警到場處理交通事故時，測得其呼氣
    酒精濃度為每公升0.25毫克，有卷附酒精濃度測試紀錄表足
    稽，而該酒精濃度數值非低，已達相對不能安全駕駛的標準
    ；(二)依卷內高雄市○○○○○道路交通事故現場圖、道路交
    通事故調查報告表及現場照片所示，車禍發生當時天候晴、
    日間自然光線、無障礙物及視距良好，被告乙○○並無不能
    注意之情事，竟疏未注意被害人甲○○之機車正在橫越馬路
    ，致釀成車禍，造成被害人機車車頭葉版、後照鏡、煞車手
    把毀損，另參以車禍現場之地上幾無煞車痕，又證人即被害
    人甲○○亦證陳︰發生車禍後我看到被告臉色發紅，且有聞
    到酒味，且感覺被告乙○○完全沒有煞車等語，可證被告乙
    ○○因酒後反應力降低，導致騎車不穩致釀本件車禍，被告
    乙○○顯已不能安全駕駛交通動力工具等，資為論據，惟訊
    據被告乙○○固不否認於上揭時地騎乘機車前曾經飲酒，且
    其所騎乘之機車與甲○○騎乘之機車發生碰撞之事實，惟堅
    詞否認有何不能安全駕駛動力交通工具而駕駛犯行，辯稱：
    其係肇事之前晚飲酒，且駕車時精神未受飲酒影響，本件事
    故發生係因煞車不及造成，並非其飲酒不能安全駕駛所致等
    語。
四、被告乙○○於98年2月7日11時45分許前之某時、地，飲用酒
    類後，另於同98年2月7日11時45分許前某時，騎乘車號XNA-
    219 號機車沿高雄市左營區○○○路由南往北方向行駛，嗣
    於98年2月7日11時45分許，行經上開路段與新上街口，與被
    害人甲○○所騎乘而正欲由新上街橫越自由二路由之車號XK
    K-009 號之機車發生碰撞，致被害人甲○○受傷，經警到場
    處理交通事故，測得其呼氣酒精濃度為每公升0.25毫克之事
    實，為被告乙○○所是認，核與證人即被害人甲○○於警、
    偵訊及本院審理時證述情節相符（見警卷第5、6頁、偵查卷
    第9 頁、本院上易卷第25頁），並有酒精濃度測試報告、高
    雄市○○○○○道路交通事故現場圖、道路交通事故調查報
    告表、舉發違反道路交通事故管理事件通知單各1 份及現場
    照片3張附卷可稽（見警卷第1-18頁、第22-24頁），是此部
    分之事實，固堪為認定，是應審究者係本件肇事與被告乙○
    ○飲酒是否有關聯性。
五、經查：
  (一)依卷附道路交通事故現場圖所示，本件車禍發生地點並無號
    誌，是左方車應禮讓右方車先行，而被告乙○○騎乘機車係
    屬左方車，被害人甲○○所騎乘機車則屬右方車，被告乙○
    ○卻疏未禮讓被害人甲○○所騎乘機車先行，貿然通過路口
    以致肇事，其疏未注意左方車應暫停讓右方車先行之駕駛行
    為，係本件車禍發生之肇事原因之一，雖無疑義。惟如上所
    述，被告乙○○當時測得之酒精濃度僅每公升0.25毫克，尚
    未達於絕對不能安全駕駛之程度，而駕駛人交通違規情事之
    原因甚多，被告乙○○疏未禮讓右方車導致車禍事故發生，
    惟不得以發生交通事故，而行為人有飲酒，即推論被告乙○
    ○肇事當時已達於不能安全駕駛動力交通工具之程度。
  (二)卷附刑事第185條之3案件測試觀察紀錄表，該表之觀察製作
    者並未簽名，是該表是否得為認定本件犯罪事實之依據，已
    非無疑；況觀之該表內容，被告乙○○駕車肇事後經警對其
    觀察之結果，亦僅有駕駛過程「發生交通事故」及「酒後駕
    車發生交通事故」等跡象而已，並無任何其他明顯之異常駕
    駛行為，或車輛操控能力變差之相關事證，或是語無倫次、
    意識模糊等精神狀態非屬正常之特殊狀況等情。而證人即被
    害人甲○○於檢察官偵查中亦證稱：「當時被告乙○○臉色
    發紅，身有酒味，但神智清楚，走路不會搖搖晃晃，對談亦
    正常」等語（見偵查卷第9頁）；於本院審理時亦證稱：「
    那一天被告的臉色與今天差不多；當時被告是與員警講話，
    情形與今天相同，有一點呆滯」等語（見本院上易卷第25頁
    ）。證人即警員洪世青於本院審理時證稱：「（當時看到被
    告乙○○講話與走路情形？）乙○○對於肇事經過還可以陳
    述，其走路之情形，我沒有看到」、「（被告有無酒醉的情
    形？）與現在在法庭的情形一樣，有一點呆滯等情形」等語
    （見本院上易卷第23頁）；而被告乙○○於本院審理時亦否
    認到庭應訊之日有飲酒之情事，是證人洪世青、甲○○所證
    被告乙○○應對有呆滯之情形，亦不足以證明係飲酒以致酒
    醉，自不足為被告乙○○不利之認定。再參以肇事時，係被
    害人甲○○機車之車頭撞及被告乙○○之機車右後車身，此
    有渠等二人之交通事故談話紀錄表在卷可憑（見警卷第19-2
    0 頁），益徵被告乙○○當時之係即將橫越交岔路口而遭甲
    ○○所騎乘之機車自右後側擦撞，則縱被告乙○○就本件事
    故有肇事原因，惟尚難證明係因酒精作用顯影響其駕駛能力
    而發生本件交通事故。至證人甲○○雖於檢察官偵查中證稱
    ：被告喝酒應是其肇事的原因之一云云，係證人甲○○個人
    推測之詞，依刑事訴訟法第160 條之規定，自不足爰為不利
    於被告乙○○認定。
  (三)綜上所述，公訴人所舉之證據尚不足以證明定被告乙○○確
    有因而達不能安全駕駛交通動力工具之程度，被告乙○○辯
    稱：其並無不能安全駕駛之情形等語，即非無據，此外，復
    查無其他任何積極證據，足資證明被告乙○○涉有公訴人所
    指之酒後駕車公共危險犯行，揆諸上開刑事訴訟法之規定及
    有關刑法第1585條之3之說明，自應為其無罪之判決。
六、原審因而以不能證明被告犯刑法第185條之3之公共危險罪，
    而為被告乙○○無罪之諭知，經核與法並無不合；檢察官上
    訴意旨雖仍以：「證人甲○○於檢察官偵查時證稱：我當時
    看到被告臉色發紅，有聞到酒味，但神智還算清楚，走路並
    不會搖搖晃晃，對談還算正常、被告喝酒可能也是車禍發生
    原因之一，因為我感覺他完全沒有剎車等語，參以被告確與
    甲○○發生車禍等情，實難排除被告酒後駕車百分之百與車
    禍之發生無關，若原審認被告酒後駕車是否已達「不能安全
    駕駛」之抽像危險程度尚有疑義，則應參酌其它具體事實以
    為認定，不能逕以卷附之測試觀察紀錄表製作者並未簽名為
    由，在未訊問警員洪世青，即率斷被告當時無明顯之異常駕
    駛行為、操控能力變差或其他被告身心有非屬正常之特殊狀
    況」等語，指摘原判決不當。惟如上所述，證人甲○○上開
    所證部分係個人臆測之詞，部分仍不足以證明被告乙○○當
    時駕駛機車之操控能力已因服用酒類而陷於不能安全駕駛之
    程度，而證人洪世青於本院所證亦不足為被告乙○○不利之
    認定，是檢察官執上開事由指摘原判決不當，為無理由，應
    予駁回。
據上論斷，應依刑事訴訟法第368 條，判決如主文。
本案經檢察官陳宗吟到庭執行職務。
中    華    民    國    98    年    9     月    30    日
                   刑事第四庭   審判長法  官  陳吉雄
                                      法  官  林水城
                                      法  官  李嘉興
以上正本證明與原本無異。
不得上訴。
中    華    民    國    98    年    9     月    30    日
                                      書記官  郭榮芳


司法院資訊處製作；財團法人民間司法改革基金會備份。
